【裁判字號】    94,交上訴,72
【裁判日期】    950120
【裁判案由】    公共危險等
【裁判全文】
臺灣高等法院高雄分院刑事判決        94年度交上訴字第72號
上  訴  人
即  被  告  甲○○
上列上訴人因公共危險等案件，不服臺灣高雄地方法院94年度交
訴字第82號中華民國94年9 月21日第一審判決（起訴案號：臺灣
高雄地方法院檢察署94年度偵字第7381號），提起上訴，本院判
決如下：
    主  文
上訴駁回。
甲○○緩刑年。
    事  實
一、甲○○於民國93年4 月25日下午9 時30分許，駕駛車牌號碼
    E8-6689 號自用小客車沿高雄市○○區○○路由東往西方向
    行駛，行駛至該路與建興路交岔路口處欲右轉，明知轉彎車
    應讓直行車先行，且當時天候晴朗、夜間有照明、路面乾燥
    無障礙物、視距良好，並無不能注意之情事，竟疏未注意，
    未讓同向騎乘車牌號碼XUM-828 號重型機車直行之乙○○先
    行，即貿然右轉，致該自用小客車右前保險桿與上開機車左
    後側車身發生擦撞，致乙○○人車往前滑行倒地，乙○○因
    此受有腦震盪、背鈍傷，及左臀、右肩、左膝多處擦傷等傷
    害。詎甲○○見乙○○人車倒地，已可預見乙○○有受傷之
    可能，應為適當之救護，惟下車後卻指責乙○○「是怎麼騎
    車的」等語，乙○○乃表示欲請警察機關到場處理，甲○○
    竟另基於肇事逃逸之犯意，駕駛上開自用小客車逃離現場。
    嗣經現場路人提醒乙○○，乙○○始記下上開自用小客車之
    車牌號碼，後經報警循線查獲甲○○。
二、案經乙○○訴由臺灣高雄地方法院檢察署檢察官偵查起訴。
    理  由
一、程序方面─
    上訴人即被告甲○○（以下簡稱被告）於原審（曾選任辯護
    人）、本院，及檢察官於本院均未爭執乙○○於警詢及偵訊
    陳述、交通事故現場事故現場圖、道路交通事故調查報告表
    (一)(二)、高雄醫學大學附設中和紀念醫院診斷證明書、明安中
    醫診所診斷證明書之證據能力，亦未聲明異議。本院審酌乙
    ○○於偵訊陳述，並無何顯不可信之情形；且乙○○之警詢
    陳述，係陳述本件車禍事故之過程，員警並無違法取供之必
    要，及上開文書，係依製作人之職務或業務職掌所作成，並
    無顯不可信之情形；又訴訟資料愈豐富，對真事的發現愈有
    助益之原則。是依刑事訴訟法第159 條之5 第2 項規定，上
    開陳述或書面均具證據能力。
二、認定犯罪事實所憑證據及理由─
  (一)上開過失傷害之事實，業據證人即告訴人乙○○於警詢、原
    審分別陳（證）稱：「當天伊騎機車沿建工路慢車道由東向
    西方向直行，至肇事地點，伊機車左後側車身被一部右轉的
    E8-6689 號小客車右側車身擦撞」（見94偵7381號卷第11頁
    ）、「當天晚上大約接近10點，伊沿建工路行駛，甲○○要
    右轉，他的車子擦撞到伊機車左側，伊就飛出去，有倒地」
    （見原審卷第71頁）等語明確；並有道路交通事故現場圖、
    道路交通事故調查報告表(一)(二)、高雄醫學大學附設中和紀念
    醫院診斷證明書、明安中醫診所診斷證明書各1 紙，及現場
    照片10幀在卷可憑（見94偵7381號卷第7 至10、13至17頁，
    93發查2180號卷第7 、8 頁）；復經被告於偵訊、本院調查
    、審理中分別陳稱：「伊車子右前保險桿處撞到乙○○機車
    左側」（見94偵7381號卷第28頁）、「過失傷害部分伊承認
    ，伊是右轉沒有讓直行車先行」、「過失傷害部分伊承認有
    過失」（見本院卷第19、33頁）等語在卷；又「汽車行駛至
    交岔路口轉彎時，轉彎車應讓直行車先行」，道路交通安全
    規則第102 條第1 項第6 款定有明文，被告駕駛車輛，自應
    注意上開規定並確實遵守，復依被告之智識能力，亦無不能
    注意之情事，其竟疏於注意，貿然右轉，致肇乙○○受傷之
    結果，被告之駕駛行為顯有過失，並與乙○○受傷結果間，
    有相當因果關係。綜上所述，足認被告涉有過失傷害犯行甚
    明。至於被告另辯稱「當時乙○○騎機車速度很快，應有超
    速」云云；惟由上開道路交通事故現場圖所示，本件現場僅
    有刮地痕約10.4公尺，並無煞車痕痕跡，而乙○○於93年4
    月25日案發時接受警詢則陳稱：「伊不知道肇事當時時速有
    多少」等語（見94偵7381號卷第11頁），致無確認乙○○於
    本件車禍事故發生當時之行車速度，自難依被告上開辯解，
    遽認乙○○有超速行駛情事。
  (二)另訊據被告矢口否認有肇事逃逸犯行，辯稱：「發生車禍後
    ，伊有下車察看，伊有問乙○○有沒有怎樣，伊看到乙○○
    自己站起來，並對伊搖手，因為伊當時認為乙○○超速不對
    ，且外觀沒有怎樣，伊就離開，並有肇事逃逸的意思」云云
    。
  1.經查：
  本件車禍事故發生後，乙○○有人車倒地之情形，此為被告
    所不否認，則被告自已可預見乙○○有傷害之可能。
  被告於乙○○告知將報警處理後，仍駕駛上開自用小客車離
    去之事實，業據證人乙○○於93年4 月25日警詢、原審一再
    陳（證）稱：「對方當時有下車，聽到伊說要報案，就立即
    上車駛離現場」（見94偵7381號卷第11頁）、「當時甲○○
    問伊是怎麼騎機車的，伊說要報警，甲○○就肇事逃逸，後
    來有路人拿筆給伊記下車號，伊就用手機報警，警察是依伊
    提供的車牌號碼找到肇事者」（見原審卷第71頁）等語明確
    ；且參酌被告上開曾以乙○○超速為由指責乙○○等情，顯
    見被告與乙○○間就本件事故肇事原因有爭執，衡情乙○○
    當無搖手要被告離去之理。則乙○○上開「要報警處理」之
    證述，自屬符於事實而可信。
  2.被告既可預見乙○○有受傷之可能，復在乙○○表示「要報
    警處理」等語後，仍駕駛上開自用小客車離去，自有肇事逃
    逸之犯意無訛。被告上開辯解為避重就輕之詞，不足採信。
  (三)綜上所述，本件事證已明，被告犯行洵堪認定。
三、論罪及維持原判決之理由─
  (一)核被告所為，係犯刑法第284 條第1 項前段之過失傷害罪，
    及同法第185 條之4 之肇事逃逸罪。被告所犯上開2 罪，犯
    意各別，行為亦殊，應分論併罰。
  (二)原判決認被告罪證明確，因而適用刑法第185 條之4 、第28
    4 條第1 項前段、第51條第5 款，罰金罰鍰提高標準條例第
    1 條前段之規定，並審酌被告行駛至交岔路口右轉彎時，未
    理讓直行之告訴人先行，致告訴人受有傷害，且於肇事後駕
    車逃逸，不顧告訴人受傷害情形，且未將告訴人送醫，致告
    訴人受有可能無法獲得救護之風險，犯罪所生危害已屬非輕
    ，更犯罪後猶飾詞狡辯，犯後態度不佳，及肇事後迄未與告
    訴人達成和解等一切情狀，就過失傷害、肇事逃逸部分，分
    別判處有期徒刑4 月、10月，並定應執行刑有期徒刑1 年。
    經核原判決認事用法均無不合，量刑亦屬妥適。被告就過失
    傷害部分，認原判決量刑過重，就肇事逃逸部分否認犯罪，
    而提起上訴指摘原判決不當，均無理由，應予駁回。
  (三)本件被告雖未與告訴人達成民事和解；惟告訴人所受腦震盪
    、背鈍傷及多處擦傷等傷害，傷勢並非嚴重；且由告訴人與
    被告就民事和解談判過程，告訴人歷次要求之賠償金額為6
    萬元（於民族路派出所協調，見94偵7381號卷第4 頁）、40
    萬元（於94年2 月20日警詢，見94偵7381號卷第6 頁）、50
    萬元（於94年4 月11日偵訊，告訴人且不願送請調解，見94
    偵7381號卷第28頁）、118 萬8,220 元（94年6 月20日刑事
    附帶民事起訴狀，含醫療費用7,870 元、車損費用1 萬350
    元、精神慰撫金100 萬元、工作損失9 萬元，見本院卷第40
    至42頁）、70萬元（於95年1 月6 日本院審理，見本院卷第
    36頁），而被告歷次願意賠償之金額則為1 萬元（於民族路
    派出所協調，見94偵7381號卷第4 頁）、3 萬元（於94年4
    月11日偵訊，且被告同意送請調解，見94偵7381號卷第28頁
    ）、除保險公司理賠金額外另加15萬元（於95年1 月6 日本
    院審理，見本院卷第36頁），顯見告訴人、被告均一再提高
    其等所要求（或願意）賠償之金額，惟因數額差距過大，始
    無法達成協議；又依被告於本院承諾之賠償金額，已足以涵
    蓋告訴人所請求之醫療費用7,870 元、車損費用1 萬350 元
    、工作損失9 萬元，且尚有餘額，自難認被告缺乏和解誠意
    ；再者，被告前未曾受有期徒刑以上刑之宣告，有臺灣高等
    法院被告前案紀錄表在卷可憑（見本院卷第11頁），並在金
    融機構服務（見94偵7381號卷第3 頁），有正當職業，若僅
    因與告訴人所要求之和解金額差距過大，致未能達成民事和
    解一端，即有入獄執行短期自由刑之虞，亦有失情理之平。
    是本院認被告本件犯行，係因一時失慮，偶罹刑典，經此偵
    審程序及刑之宣告，已足以達警惕被告之目的，信無再犯之
    虞，本院因認暫不執行其刑為適當，爰予以宣告緩刑3 年，
    用啟自新。
四、適用之法律─
  (一)刑事訴訟法第368 條、第364 條。
  (二)刑法第74條第1 款。
本案經檢察官姜麗儒到庭執行職務。
中    華    民    國    95    年    1     月    20    日
                  刑事第七庭    審判長法  官  莊飛宗
                                      法  官  黃憲文
                                      法  官  曾逸誠
以上正本證明與原本無異。
過失傷害部分不得上訴。
如不服本判決（肇事逃逸部分）應於收受本判決後10日內向本院
提出上訴書狀，其未敘述上訴理由者，並得於提起上訴後10日內
向本院補提理由書狀（均須按他造當事人之人數附繕本）「切勿
逕送上級法院」。
中    華    民    國    95    年    1     月    20    日
                                      書記官  黃富美
附錄本判決論罪科刑法條：
刑法第185 條之4 ：
駕駛動力交通工具肇事，致人死傷而逃逸者，處6 月以上5 年以
下有期徒刑。
刑法第284 條第1 項：
因過失傷害人者，處6 月以下有期徒刑、拘役或500 元以下罰金
，致重傷者，處1 年以下有期徒刑、拘役或500 元以下罰金。


司法院資訊處製作；財團法人民間司法改革基金會備份。
